【裁判字號】    92,交聲,983
【裁判日期】    921209
【裁判案由】    違反道路交通管理處罰條例聲明異議
【裁判全文】
臺灣臺北地方法院交通事件裁定                    九十二年度交聲字第九八三號
    異  議  人
    即受處分人  甲○○  男  四.
右列受處分人因違反道路交通管理處罰條例案件，對於臺北市交通事件裁決所九十二
年七月二十一日所為之處分（原處分案號：北市裁三字第裁二二─ＡＸＸ○二五八四
○號），聲明異議，本院裁定如左：
    主  文
異議駁回。
    理  由
一、按汽車駕駛人，爭道行駛而在起駛前，不讓行進中之車輛、行人優先通行者，處
    新臺幣六百元以上一千八百元以下罰緩，道路交通管理處罰條例第四十五條第十
    款定有明文；次按汽車駕駛人違反道路交通管理處罰條例第四十五條之規定，除
    依原條款處罰罰緩外，並予記違規點數一點，同條例第六十三條第一項第一款有
    明文規定；再按汽車駕駛人，駕駛汽車違反道路交通安全規則，因而肇事致人受
    傷者，吊扣其駕駛執照三個月至六個月，道路交通管理處罰條例第六十一條第三
    項亦有明文規定；末按汽車行駛起步前應顯示方向燈，注意前後左右有無障礙或
    車輛行人，並應讓行進中之車輛行人優先通行，復據道路交通安全規則第八十九
    條第一項第六款揭諸甚明。
二、本件異議人即受處分人甲○○於民國九十二年三月五日下午三時許，駕駛九Ｄ─
    九○五號業營小客車，沿五常街路邊由東向西起步至肇事地點時，其左前保險桿
    與沿同車道同方向行駛之ＤＭＲ─二一九號輕型機車右側車身相撞擊而肇事，經
    警舉發「１、起駛前不讓行進中之車輛先行；２、違反道路交通安全規則肇事致
    人受傷」之違規，以受處分人違反道路交通管理處罰條例第四十五條第十款及第
    六十一條第三項規定之行為掣單舉發。受處分人於舉發通知單上所載應到案日期
    前向臺北市交通事件裁決所提出申訴，經原舉發機關調查結果，仍認受處分人有
    其上開違規之行為，原處分機關乃依道路交通管理處罰條例第四十五條第十款、
    第六十一條第三項規定，裁處罰緩新臺幣六百元整及吊扣駕駛執照三個月，並依
    同條例第六十三條第一項規定記違規點數一點。
三、聲明異議意旨略以：伊於九十二年三月五日在五常街路段停車察看車況，在車輛
    靜止狀態下時，被沿同向直行由陳秀眉駕駛之輕型機車以超速行駛之方式擦撞，
    致受處分人車輛之左前方保險桿產生擦撞痕跡，而機車駕駛人係於通過伊車輛十
    餘公尺後始行倒地，伊見陳秀眉右手、右腳及右肩擦傷，乃本諸人溺己溺精神將
    陳秀眉送至醫院並代付醫藥費，若係伊肇事大可離去，不料卻反遭指為違規肇事
    ，且經伊事後查證，始知該機車之煞車故障而致高速衝撞伊所駕駛車輛，可證事
    故發生伊無過失，且伊僅所受處分之主文為科處罰鍰新台幣（下同）六百元，而
    裁決書附註欄已記載科處罰鍰一千元以下吊扣駕照一個月，然卻對伊同時諭知吊
    扣駕照三個月，該裁決並無法律依據云云。
四、本院經查：
（一）異議人於聲明異議書中辯稱其是為察看車況而停車云云（見本院卷第三頁），
      在陳述書狀中則表明是為了「散躲」（按應係閃躲之誤繕）往來車輛而臨時停
      車（見本院卷第三二頁）；但其於製作交通事故談話記錄表時，卻自承車輛當
      時是剛由路邊東西向起步往左切行駛等情無訛（見本院卷第二二頁），則本院
      審酌異議人為職業駕駛人，行車經驗甚為豐富，其於前揭事故發生當時，自係
      對現場事發經過記憶最為明確之時，是異議人事後改辯稱伊車係呈靜止狀態云
      云，是否屬實，已非無疑，且製作該交通事故談話記錄表之臺北市政府警察局
      中山分局交通分隊警員黃永裕亦到庭證稱：受處分人確實是說他是起步行駛，
      而非靜止狀態，該筆錄是在馬偕醫院製作，製作人當初製作筆錄時，是基於自
      由意識下陳述等語屬實（見本院卷第四四頁），從而異議人事後改稱伊所駕駛
      車輛係停放路旁而遭受撞擊云云，顯難信實。
（二）異議人雖另於本院辯稱機車駕駛人陳秀眉於事發地點超速駕駛，並未減速，且
      煞車系統原應調整而未調整，煞車拉桿也斷掉，導致失控煞不住而跌倒落地受
      傷，與伊無關云云。惟前揭事故之發生經過，業據陳秀眉陳稱：於肇事前有注
      意到該營業小客車停在路旁，但行經該車旁時，該車卻突然起步並往左切出來
      ，以致其車右側車身被營業小客車左前車角撞擊而肇事等情無訛（見本院卷第
      二三頁），由此可見，異議人於肇事時點原應係處於停車、靜止狀態，但因突
      然起駛未注意到後方來車而致肇事。至受處分人於本院所提出之機車修理估價
      單上之修理明細僅記載「下導流、左剎車拉桿斷掉」，然由該估價單並無法推
      論機車之剎車是否於撞擊前即已故障，次再審酌由受處分人所提出之照片以觀
      ，受處分人所駕駛之車輛係呈現起步向左切入車道狀態無誤，有照片二張在卷
      可稽（見本院卷第一一頁），是亦與異議人於本院所為前開辯解不符，自難僅
      憑該估價單及照片逕為有利於異議人之認定。
（三）另臺北市交通事件裁決所之裁決書附記欄中，係就科處罰鍰易處吊扣駕駛執照
      期間之標準而為記載，此有裁決書正本附卷可稽（見本院卷第八頁），尚與本
      件係於科處罰鍰外併行諭知吊扣駕駛執照三個月處分之事實有間，異議人執為
      異議依據，尚有誤會。
五、綜上所述，異議人確有在上揭時地駕駛營業小客車而於起駛前不讓行進中之車輛
    先行而肇事致人受傷之違規行為，從而原處分機關依道路交通管理處罰條例第四
    十五條第十款、第六十一條第三項及第六十三條第一項之規定，裁處受處分人新
    臺幣六百元、吊扣駕駛執照三個月並記違規點數一點，核無違誤或不當之處，本
    件異議為無理由，自應將其異議駁回。
據上論斷，應依道路交通案件處理辦法第十九條，裁定如主文。
中      華      民      國      九十二      年    十二      月    九    日
                                臺灣臺北地方法院交通法庭
                                          法  官  劉煌基
右正本證明與原本無異。
少年，少年之法定代理人如不服本裁定，應於裁定送達後五日內向本院提出抗告狀。
                                          書記官  林妙穗
中      華      民      國      九十二      年    十二      月    九    日


司法院資訊處製作；財團法人民間司法改革基金會備份。
